臺灣新北地方法院行政訴訟裁定
111年度簡字第112號
原      告  葉涵青  
被      告  新北市政府環境保護局

上一代表人  程大維  
上列當事人間環境用藥管理法事件，原告不服新北市政府中華民
國111年7月22日新北府訴決字第1110971411號函所檢送之訴願決
定（案號:0000000000號），提起行政訴訟，本院裁定如下：
    主  文
一、原告之訴駁回。
二、訴訟費用由原告負擔。
    理  由
一、按當事人提起撤銷訴訟，應先經合法訴願程序為前提，此觀
    行政訴訟法第4條之規定甚明。若未經合法訴願程式，遽行
    提起行政訴訟，則屬不備起訴要件，應依同法第107條第1項
    第10款規定，以裁定駁回之。又訴願之提起，應自行政處分
    達到起30日內為之；訴願之提起，以原行政機關或受理訴願
    機關收受訴願書之日期為準；訴願事件，提起訴願逾法定期
    間，應為不受理之決定，此亦為訴願法第14條第1項、第3項
    及第77條第2款前段所明定。從而，原告所提起訴願，如已
    逾法定期間，無論訴願機關是否以逾法定期間為由而為不受
    理之決定，原告提起之撤銷訴訟即不備須經合法訴願程式之
    要件，行政法院自得依首揭規定，以裁定駁回原告之訴。
二、次按「送達由行政機關自行或交由郵政機關送達。」「送達
    ，於應受送達人之住居所、事務所或營業所為之。但在行政
    機關辦公處所或他處會晤應受送達人時，得於會晤處所為之
    。」、「於應送達處所不獲會晤應受送達人時，得將文書付
    與有辨別事理能力之同居人、受僱人或應送達處所之接收郵
    件人員。」及「送達，不能依前 2條規定為之者，得將文書
    寄存送達地之地方自治或警察機關，並作送達通知書兩份，
    1 份黏貼於應受送達人住居所、事務所、營業所或其就業處
    所門首，另 1份交由鄰居轉交或置於該送達處所信箱或其他
    適當位置，以為送達。」、「前項情形，由郵政機關為送達
    者，得將文書寄存於送達地之郵政機關。」為行政程序法第
    68條第1項、第72條第1項、第73條第1項及第74條第1項、第
    2項所規定。 所謂送達係指行政機關將文書交付行政程序關
    係人，使其可得知悉文書內容而言。再送達不能依行政程序
    法第72條、第73條規定為之者，既得依同法第74條之寄存送
    達方式為之，且該條並無如訴願法就訴願文書之送達所規定
    第47條第 3項準用行政訴訟法第73條寄存送達之規定，自應
    認依行政程序法第74條所定送達方法為送達者，以送達人將
    行政機關之文書（如書面行政處分）寄存送達地之自治或警
    察機關或郵政機關，並作成送達通知書黏貼於應受送達人門
    首及置於該送達處所信箱或適當位置時即寄存之日，已使應
    受送達人可得收領、知悉，其送達之目的業已實現，自應發
    生送達之效力，要無疑義（最高行政法院 97年度裁字第115
    號及100年度裁字第332號裁定意旨參照）。
三、經查，本件原告係因違反環境用藥管理法事件，經被告以11
    0年3月9日新北環稽字第1100418479號函併附同日新北環稽
    字第00-000-000000號執行違反環境用藥管理法案件裁處書
    裁處原告罰新臺幣6萬元及處環境講習2小時（下統稱原處分
    ）。而該原處分係交由郵政機關送達，以原告當時有效之戶
    籍地即住所地（即「新北市○○區○○路000號4樓）為應送達處
    所，此有原告狀載住所及個人資料查詢足憑，而郵政機關送
    達於上址時，因未獲會晤應受送達人即原告本人，亦無受領
    文書之同居人、受僱人或應送達處所接收郵件人員，乃於11
    0年3月15日將原處分書寄存於新莊化成路郵局，並作成送達
    通知書2份，1份黏貼於應受送達人門首，另1份置於該受送
    達處所信箱或適當位置，以為送達等情，此亦有被告送達證
    書勾選註記在案可憑（見本院卷第56頁）。至於原告雖於起
    訴時陳報稱因其租住處無實體信箱，然在1樓樓梯入口處第3
    個階梯上放置一簡易裁剪之紙盒並且無附蓋，有風吹或人經
    過會不小心會踢翻或導致信件亂飛等語（見本院卷第21頁之
    陳報狀），並於訴願書上載以其於111年5月6日收受或知悉
    行政處分（見訴願卷第12頁之訴願書）為辯，然此核與原處
    分書已經合法寄存於新莊化成路郵局，並依法作成送達通知
    書2份，1份黏貼於應受送達人門首，另1份置於該受送達處
    所信箱或適當位置，此已如前事證所述，尚無具體證據足為
    推翻上開已為寄存之合法送達，於法即難為有利之斟酌。
四、承上，本件原處分書既係於110年3月15日合法寄存送達原告
    之住所，則依前揭行政程序法第74條第1項、第2項規定及最
    高行政法院裁定所揭之旨，上開原處分書已於寄存送達之日
    即110年3月15日對原告發生合法送達之效力，而此並與行政
    訴訟法第73條第3項規定寄存送達，自寄存之日起經10日始
    發生送達之效力有所不同。再參酌本件原告當時設址於新北
    市，而訴願機關所在地在新北市，並無應扣除之在途期間，
    核計其提起訴願之30日不變期間，係自110年3月16日起算，
    至110年4月14日（為星期三）屆滿，原告卻遲至111年5月7
    日提出訴願而由被告機關於111年5月10日收受之訴願書可考
    （見訴願卷第7頁至第12頁之訴願書）。是以，本件原告提
    起訴願，顯已逾法定不變期間，訴願機關所為不受理之決定
    ，即屬適法正確，原告所執前詞既難為有利之採憑。從而，
    本件原告訴願既經逾期，即屬未經合法為提起訴願，其再為
    提起本件撤銷訴訟，揆諸前揭說明，乃屬不備起訴要件，自
    為法所不許，應予駁回。
五、依行政訴訟法第236條、第107條第1項第10款、第104條、民
    事訴訟法第95條、第78條，裁定如主文。
中　　華　　民　　國　 111　　年　　11 　　月　　4　　日
                行政訴訟庭法  官  楊志勇
以上正本證明與原本無異。
如不服本裁定，應於裁定送達後10日內向本院提出抗告狀（須按
他造人數附繕本），抗告狀並應記載抗告理由，表明關於原裁定
所違背之法令及其具體內容與依訴訟資料可認為原裁定有違背法
令之具體事實。並依法繳納抗告費新台幣1000元。
                          書記官  李懿淳
中　　華　　民　　國　 111　　年　　11 　　月　　7　　日